臺灣高雄地方法院民事判決　　　　　　　　94年度婚字第29號
原　　　告　乙○○
被　　　告　甲○○
上當事人間請求離婚事件，本院於民國94年5月31日言詞辯論終
結，判決如下：
  主  文
准原告與被告離婚。
被告應給付原告新台幣拾伍萬元，及自本判決確定翌日起至清償
日止，按週年利率百分之五計算之利息。
原告其餘之訴駁回。
訴訟費用由原告負擔二分之一，餘由被告負擔。
本判決第二項得假執行。
  事  實  及  理  由
一、本件被告經合法通知，未於最後言詞辯論期日到場，核無民
    事訴訟法第386 條所列各款情形，爰依原告聲請，由其一造
    辯論而為判決。
二、原告起訴主張：兩造於民國92年10月11日結婚，婚後感情不
    睦。被告自婚後就經常不回家與原告同住，偶而回來時會偷
    原告的錢，被告工作所得金錢都借給別人或賭博花用完畢，
    均未用以支付兩造之家庭生活費用。另被告又喜歡賭博，對
    原告慣常毆打，只要原告抓到被告在賭博，並且加以規勸，
    被告即會出手毆打原告，其中於92年10月28日、92年11月20
    日均有毆打原告成傷。93年11月28日，當時被告已離家住居
    於台南縣善化鎮，經原告發現被告於台南縣善化鎮之什乃商
    店內與人賭博，原告即前往規勸，詎被告竟毆打原告，並且
    造成原告受傷。且被告曾經恐嚇原告要放一桶汽油，讓原告
    內心恐懼。而且被告的工作一直不太穩定，婚前在外有積欠
    信用卡債，婚後被告就越欠越多，均不是兩造共同生活所支
    出之費用，但都由原告替被告償還債務，原告曾於93年5 月
    間請被告好好工作，被告也同意不再亂借錢，並將名下信用
    卡及現金卡交給原告，原告有幫被告再還了一些錢，但是被
    告將信用卡及現金卡交給原告之後，竟跑去報遺失，被告又
    自己去申請新的現金卡花用，讓不知情之原告幫他繳卡費；
    被告婚前就染有性病，讓原告感到恐懼。原告不堪被告之精
    神及身體虐待及被告經常不履行同居，乃於93年6 月15 日
    向鈞院起訴請求離婚，但被告於該婚姻訴訟中答應返家與原
    告同住，並簽立協議書，答應按月給付原告新台幣（下同）
    1 萬元，原告遂撤回該訴，惟被告都是斷斷續續的回來住，
    也只有依約給原告3 萬元，之後被告就沒有再付原告錢，且
    被告自93年10月27日就再也沒有回來與原告一起住，惡意遺
    棄家庭不顧，為此爰依民法第1052條第1 項第3 款不堪同居
    之虐待、第5 款惡意遺棄及第2 項有重大事由難以維持婚姻
    之規定，請求擇一為離婚判決。又因被告前述施暴及虐待之
    行為，造成原告身心重創，因而患有精神官能憂鬱症，爰依
    民法第1056條第2 項規定請求被告給付精神慰撫金400,000
    元等語，並聲明：求為判決如主文所示。
三、被告則以：
    (一)被告有給付生活費用給原告，並沒有偷過原告的錢。
    (二)被告雖有打麻將，但只是小賭20或50元左右，是消遣而已
      ，且原告有酗酒之惡習，92年11月20日是因為原告酒後先
      出手毆打被告，且吵鬧又摔東西，被告才出手打原告。93
      年11月28日被告沒有出手毆打原告，當時被告住在台南縣
      善化，是原告三更半夜來被告住的地方吵鬧，發生爭執，
      原告才自己去報警的。
    (三)被告在外是有負債，但都是自己償還，原告沒有幫被告支
      付。被告有些信用卡債務，確實由原告幫被告支出，但那
      些負債，也有一些是原告的消費，且被告曾經在原告的店
      工作，沒有向原告領薪水，所以信用卡債由原告繳納。
    (四)兩造確實有簽立協議書，被告有依照協議內容來付錢，被
      告每天都有回去住，兩造同住後，因為小事而吵架，原告
      經常喝醉酒後，都會將被告的衣服丟出外面，兩造相處時
      好時壞。
    (五)被告沒有在外嫖妓染上性病。
    (六)原告經常酗酒來騷擾被告，她的精神上痛苦與被告無關等
      語，資為抗辯。
    (七)惟聲明：同意與原告離婚。
四、得心證之理由：
  (一)按夫妻之一方受他方不堪同居之虐待者，他方得向法院請求
    離婚，民法第1052條第1 項第3 款定有明文。所謂不堪同居
    之虐待，係指予以身體上或精神上不可忍受之痛苦，致不堪
    繼續同居者而言，有最高法院34年上字第3968號判例可資參
    照。又所稱不堪同居之虐待，應就具體事件，衡量夫妻之一
    方受他方虐待所受侵害之嚴重性，斟酌當事人之教育程度、
    社會地位及其他情事，是否已危及婚姻關係之維繫以為斷。
    若受他方虐待已逾越夫妻通常所能忍受之程度而有侵害人格
    尊嚴與人身安全者，即不得謂非受不堪同居之虐待，司法院
    大法官會議釋字第372 號解釋參照。故是否有不堪同居之虐
    待，除斟酌其行為有無損害他方人格尊嚴及就夫妻共同生活
    全盤情況為觀察外，尚可從夫妻之一方對待他方，是否處於
    誠摯基礎而觀察，此誠摯基礎若已動搖，則不能以毆打次數
    不多之故，即謂非不堪同居之虐待。
  (二)經查：
    1.原告主張被告於92年10月28日、92年11月20日遭被告毆打
      之事實，業據其提出驗傷診斷書2 份為證（見卷第22、25
      頁）。而觀諸上開診斷書之記載，原告於92年10月28日受
      有左眼鈍挫傷合併眼眶皮下瘀血之傷害，於92年11月20
      日受有前胸部6 ×8 挫傷皮下瘀血、上肢部4 ×3 挫傷瘀
      血、右上膊兩側3 ×3 挫傷瘀血、左下腿前肢處3 ×3 、
      4 ×3 挫傷瘀血兩處、左大腿內側3 ×2 挫傷皮下瘀血之
      傷害，衡諸其分布範圍、部位等，原告所受傷勢均非輕微
      ，顯已逾夫妻間日常爭執之合理範圍。被告雖辯稱92年10
      月28日係因原告酗酒後先毆打伊, 伊才會毆打原告云云；
      原告固自承其會喝酒，然亦陳稱並未經常喝酒，而被告並
      未舉證92年10月28日當日原告確實有喝酒吵鬧並毆打被告
      之情形，實亦無從認定被告有正當防衛而傷害之必要，被
      告此部份所辯，尚乏證據足認為可採。
    2.再原告主張被告嗜賭，屢勸不聽，93年11月28日，在位於
      台南縣善化鎮什乃里之什乃商店內，原告發現被告賭博，
      而規勸被告，竟遭被告毆打，致其受有左臉顴部3 ×2 挫
      傷紅腫瘀血、右臉顴部3 ×3 挫傷紅腫瘀血、右前臂挫扭
      傷酸痛腫脹、左膝蓋5 ×4 擦破傷兩處紅腫瘀血、右膝蓋
      3 ×3 擦破傷兩處紅腫瘀血之傷勢一節，業據其提出驗傷
      診斷書（見卷第6 頁）、台南縣警察局善化分局溪美派出
      所受理各類案件紀錄表影本（見卷第7 頁）各1 件為證。
      被告雖辯稱93年11月28日並未毆打原告云云，惟此除有上
      述驗傷診斷書之記載外，佐以上述報案紀錄表之報案時間
      為93年11月28日凌晨1 時許，且報案內容記載：「報案人
      乙○○至本所報案稱於上記時地因勸阻其夫甲○○（
      52.12.5 生，現租住於什乃里12-21 號）與他人打麻將，
      二人發生口角，甲○○出手打傷雷小姐，致使雷小姐臉部
      、腳部受傷，現暫不提出告訴，報案備查」等文字，亦已
      說明原告當時確實有受傷；且觀諸上述驗傷診斷書，原告
      之傷勢確實分布於臉部、腳部等未被衣物覆蓋之處，當為
      受理之員警所能輕易查見審核，原告所述當屬真實。
    3.而參酌上述報案紀錄表所載兩造發生爭吵之經過，及被告
      業已自承會賭博、有打麻將、是小賭20或50元左右、僅是
      消遣、確實有簽六合彩等語（見卷第34、56、58頁），並
      佐以原告所提出卷附簽注六合彩估價單1 份（見卷第63頁
      ）等證物，亦可認被告確實有賭博之習，且兩造因此發生
      意見相左，被告會因原告規勸其賭博而動手毆打原告等情
      ，確屬真實，被告所辯其未於93年11月28日毆打原告云云
      ，應屬卸責之詞，委不足採。
    4.再被告在外積欠信用卡及現金卡債務，而均由原告為其償
      還，被告於93年5 月間曾同意不再亂借錢，並將名下信用
      卡及現金卡交給原告，但是被告又自己去申請新的現金卡
      花用，讓不知情之原告繼續幫被告繳卡費等情，亦據原告
      提出自動櫃員機轉帳交易明細表影本12紙、活期性存款存
      入憑條影本2 紙、現金卡動用明細對帳單1 份、現金卡4
      張為證，且被告亦自承信用卡債務確實由原告償還等語，
      自堪信原告此部份主張亦屬真實。被告雖辯稱，有一些卡
      債是原告的消費，且被告曾經在原告的店工作，沒有向原
      告領薪水，所以信用卡由原告繳納云云，惟被告就此亦未
      舉證，亦難遽以採信。
    5.另原告主張被告染有性病一節，據其提出藥膏1 條為證，
      然此為被告所否認。而該藥膏名稱為「敵治染藥膏」，
      其功效為專治疹病毒引起之皮膚感染等情，業據本院當
      庭勘驗無訛（見本院93年12月31日調解程序筆錄），則此
      藥膏是否係專治性病，並不明確。況民間俗稱之「性病」
      ，實為概括之稱呼，原告就被告係染有何種性病亦未能陳
      明，是以即難僅憑此一藥膏，遽認被告確實於婚前有不當
      之性行為，而導致生殖器官染有傳染疾病之事實。
    6.而原告確實於93年6 月30日起訴請求離婚，由本院93年度
      婚字第957 號審理，嗣兩造於93年7 月22日言詞辯論程序
      時達成協議，被告同意與原告履行同居，並自93年8 月1
      日起按月給付原告10,000元，自94年2 月1 日改為按月給
      付15,000元，而由原告當庭撤回訴訟，除據原告提出協議
      書1 份為證外（卷17頁），亦據本院依職權調閱本院93年
      度婚字第957 號離婚等事件卷核閱無誤。而被告與原告結
      婚之後，即將戶籍遷入高雄市○○區○○路107 巷19號之
      原告住所，有原告提出戶籍謄本1 件（卷第15頁）為證，
      在被告未為反證之情形下，自可認被告有同意以該處為兩
      造之同居履行地；又觀諸兩造於93年7 月22日當庭簽名之
      協議書（見卷第17頁）第1 條記載：「被告甲○○答應回
      來履行夫妻同居義務」之文義，亦可知係被告同意「回來
      」原告之住處與原告同住；被告固表示有返家與原告同住
      ，惟又自承93年11月28日係住在台南縣善化鎮（見卷第56
      頁）；且被告未能舉證有按月給付原告金錢，則可認兩造
      於93年7 月22日書立協議書之後，被告並未依照協議書之
      內容與原告履行同居及按月給付原告金錢自明。
  (三)綜上各節，本件兩造於93年5 月17日結婚後不到半年，被告
    即於92年10月28日毆打原告，復於92年11月20、93年11月28
    日毆打原告，均致原告受有全身多處擦傷、紅腫、瘀血之傷
    勢；被告又有賭博之習，經原告規勸仍未悔改，反而對原告
    施諸暴力；且被告未支付生活費用，更在外積欠信用卡、現
    金卡債務，而由原告為伊償還，經原告勸阻之後，被告竟又
    另行申請現金卡、信用卡舉債，由不知情之原告繼續為被告
    償債，使原告須獨自承擔被告債務之經濟重擔，顯已失夫妻
    相互扶持之婚姻真諦；另被告拒絕履行夫妻同居之義務，亦
    已有悖男女永久共營生活之婚姻本旨；而原告於93婚字第
    957 號離婚訴訟中仍抱持與被告共營婚姻之希望，乃與被告
    達成協議，詎被告仍未依協議之約定履行，則原告長此遭受
    被告毆打、又承受為被告還債之壓力，加以被告又長期不回
    家同住，則使原告對婚姻之美好期待落空，原告因而受有肉
    體及精神上之痛苦，自堪認定。被告對原告所為毆打行為及
    因嗜賭、欠債、拒不履行同居所造成原告精神上之痛苦，已
    逾越一般夫妻間所可容忍之程度，復動搖夫妻間誠摯相待之
    基礎，而危及婚姻關係之維繫，致原告無從繼續與被告維持
    共同生活之圓滿、安全及幸福，而生婚姻之破綻，本院認此
    確實已達致原告受有不堪同居虐待之程度，從而，原告以受
    他方不堪同居之虐待為由，訴請離婚，為有理由，應予准許
    。再本件原告主張依民法第1052條第1 項第3 款訴請離婚，
    既經本院准許，則所請求之其他離婚事由，自無庸加以審酌
    ，附此敘明。
  (四)再按夫妻之一方，因判決離婚而受損害者，得向有過失之一
    方請求賠償，前項情形，雖非財產上之損害，受害人亦得請
    求賠償相當之金額，但以受害人無過失者為限，民法第1056
    條第1 項、第2 項分別定有明文。查本件被告對原告施以不
    堪同居之虐待，使原告受有精神及肉體上之痛苦，已如前述
    ；而此亦導致原告患有精神官能憂鬱症，有原告提出國軍左
    營醫院附設民眾診療服務處診斷證明書1 份（見卷第18頁）
    為證。被告雖辯稱原告有酗酒吵鬧之情形及原告之憂鬱症與
    伊無關云云，然觀諸上開診斷書之記載，原告係於兩造婚後
    之93年12月1 日至該院就診，即原告係在兩造婚後產生精神
    官能憂鬱之症狀而就診，且被告又有毆打及嗜賭等加諸原告
    精神、肉體上痛苦之行為，則衡情難謂與兩造之婚姻生活無
    關。且被告就所辯原告有酗酒吵鬧之情形，經本院通知就此
    仍未舉證，所辯實難逕予採信，則難認原告有何過失，是原
    告自可依前開法條規定向被告請求精神上之損害賠償。查原
    告為國中畢業，在炸雞店工作，其月薪約16,000元至18,000
    元；被告則為國中畢業，從事綁鋼筋之工作，且擔任工頭，
    其收入並不固定，如有工作，日入約3,000 元，平均每月有
    20個工作天等情，業據原告陳明在卷（見卷第91頁），被告
    復未到庭爭執，自堪信屬實。再查，原告名下有汽車一輛，
    為1998年份，已無殘值（財產總額為0）， 無其他不動產，
    其92年度綜合所得稅各類所得給付總額為41,602元、91年度
    綜合所得稅各類所得給付總額為174,436 元、90年度則無所
    得資料；被告名下無財產資料，其92年度綜合所得稅各類所
    得給付總額為260,436 元、91年度綜合所得稅各類所得給付
    總額為320,52 5元、90年度綜合所得稅各類所得給付總額為
    460,639 元等情，有本院依職權查得稅務電子閘門財產所得
    調件明細表2 份在卷足憑（見卷第41頁至第52頁）。本院斟
    酌上情，並參酌兩造之身分、地位及兩造自93年5 月17日結
    婚迄今僅約1 年等情，認原告請求400,000 元之精神上損害
    賠償應屬過高，而應以150,000 元為適當。綜上，原告請求
    被告給付原告150,000 元及自本判決確定之翌日起至清償日
    止，按週年利率百分之五計算之利息應屬合理，應予准許，
    逾此部分之請求，為無理由，應予駁回。
  (五)末按，所命給付之金額未逾500,000 元之判決，法院應依職
    權宣告假執行，民事訴訟法第389 條第1 項第5 款定有明文
    。本件所命被告應給付原告精神上損害賠償金額為150,000
    元，因未逾500,000 元，本院爰依前開規定，依職權宣告假
    執行。
五、據上論斷：原告之訴為一部有理由，一部無理由，依民事訴
    訟法第385 條第1 項前段、第79條、第389 條第1 項第5 款
    ，判決如主文。
中　　華　　民　　國　　94　　年　　6 　　月　　14　　日
                  家事法庭  審判長法  官　廖家陽
                                  法　官　黃悅璇
                                  法　官　黃苙荌
上為正本，係照原本作成。
如不服本判決，應於送達後20日內，向本院提出上訴狀。
中　　華　　民　　國　　94　　年　　6 　　月　　14　　日
                                書記官　周美
